【裁判字號】    97,毒抗,194
【裁判日期】    970506
【裁判案由】    毒品危害防制條例
【裁判全文】
臺灣高等法院刑事裁定                 97年度毒抗字第194號
抗  告  人  甲○○
                    現於臺灣新竹看守所附設勒戒所
上列抗告人因毒品危害防制條例案件，不服臺灣新竹地方法院中
華民國97年4月8日裁定（97年度毒聲字第86號），提起抗告，本
院裁定如下：
    主  文
抗告駁回。
    理  由
一、原裁定意旨略以：甲○○因施用第一、二級毒品案件，經台
    灣新竹地方法院以96年度毒聲字第379號裁定令入勒戒所觀
    察、勒戒後，認有繼續施用毒品之傾向，爰依毒品危害防制
    條例第20條第2項規定，裁定令入戒治處所施以強制戒治。
二、抗告意旨略以：抗告人自97年1月26日入所勒戒，至今已超
    過2個月，明顯已逾法定期限，應以無罪論定；抗告人本件
    之犯行竟受觀察勒戒與強治戒治之雙重裁定剝奪自由，一罪
    二罰有違憲法第8條之精神；又聲請本案裁定之檢察官未依
    職權就被告受勒戒處所親臨督導瞭解，僅憑「有無繼續施用
    毒品傾向證明書」、「評估記錄」，就為主觀認定，僅有霹
    靂手段，卻無菩薩心腸，況且被告依據堅忍毅力克服障礙，
    自立重生，痛下決心改過，不會再犯。又抗告人復經撤銷假
    釋，尚有殘刑2年3月待執行，更無繼續施用毒品之可能，爰
    請撤銷原裁定云云。
三、按觀察、勒戒後，檢察官依據勒戒處所之陳報，認受觀察、
    勒戒人有繼續施用毒品傾向者，檢察官應聲請法院裁定令入
    戒治處所強制戒治，其期間為6個月以上，至無繼續強制戒
    治之必要為止，但最長不得逾1年，毒品危害防制條例第20
    條第2項定有明文。
四、本院查：
  (一)有無繼續施用毒品傾向之評估標準，並非完全以受勒戒人勒
    戒後之結果為準，勒戒前之各種情況，仍應作為評估之依據
    。而依勒戒處所評分說明手冊規定，係以人格特質、臨床徵
    候及環境相關因素三項合併計算分數：(一)分數100分至71
    分，判定為有繼續施用毒品傾向。(二)50 分至0分判定為無
    繼續施用毒品傾向。(三)70 分至51分間判定有繼續施用毒
    品傾向之原則為有下列各項之一者：1.缺乏病識感或戒治動
    機者。2.第一級毒品使用者。3.有煙毒前科者。4.有礙家庭
    、社會和諧與安寧者。若無以上各項之一，惟判定者認為個
    案「有繼續施用毒品傾向」者，應在「有無繼續施用毒品傾
    向證明書」詳細說明欄內載明，並於綜合判斷項下勾選「有
    繼續施用毒品傾向」。(四)分數為50分以下，原本應列為「
    無繼續施用毒品傾向」，但綜合評分者根據臨床實務，有具
    體事證，認為個案「有繼續施用毒品傾向」者，以綜合評分
    者所評估為準，惟須在「有無繼續施用毒品傾向證明書」詳
    細說明欄載明具體事證。而其中之人格特質係依：1.毒品犯
    罪相關司法紀錄、2.其他犯罪紀錄、3.短期內是否再犯及其
    他行為觀察 (夾藏、暴力、自殺、恐嚇、拒食、辱罵、喧嘩
    )；臨床徵候係依：戒斷症狀有無、是否使用多種藥物、有
    無注射使用、使用期間長短、情緒及態度；環境相關因素係
    依：社會功能是否良好、支持系統等；作為判斷分數之依據
    。判定者判定人格特質、臨床徵候及環境相關因素合計三項
    分數，固係供為判定者判定「有無繼續施用毒品傾向」之審
    酌標準，但非唯一標準。綜合評分者，應根據臨床實務，有
    具體事證，認為個案「有繼續施用毒品傾向」者，以綜合評
    分者所評估為準。
  (二)本件抗告人經臺灣新竹看守所附設勒戒處所評分結果，人格
    特質得24分、臨床徵候得40分，合計64分，綜合判斷為「有
    繼續施用毒品傾向」，有臺灣新竹看守所附設勒戒處所97年
    3月14日竹所總字第0970400461號函及所附「有無繼續施用
    毒品傾向評估標準紀錄表」、「有無繼續施用毒品傾向證明
    書」在卷可稽（見毒偵字第1496號卷第37頁正、反面）。抗
    告人之分數落在70至51分之間，且抗告人於90年3月中旬某
    日起至同年4月6日間有施用第二級毒品之前科，有本院前案
    紀錄表可參，而本件除施用第二級毒品安非他命外，更有施
    用第一級毒品海洛因，評估者於臨床徵候欄勾選抗告人有戒
    斷現象、多重藥物使用、使用藥物超過一年等項，顯已依個
    案之臨床徵候及具體事證加以評估，則上開證明書判定抗告
    人為「有繼續施用毒品傾向」，依上開說明，尚無不合。
  (三)抗告意旨以其係97年1月26日，進入臺灣新竹看守所附設勒
    戒處所觀察勒戒，依規定觀察勒戒期間不得超過2個月計算
    ，抗告人觀察勒戒期間應至97年3月25日即已屆滿，即應停
    止勒戒，釋放抗告人云云，指摘原裁定不當。惟按受觀察、
    勒戒人經觀察、勒戒結果，無繼續施用毒品傾向者，檢察官
    或少年法院（庭）應即命令或裁定將其釋放，其觀察、勒戒
    期間屆滿，未獲檢察官命令或少年法院（庭）裁定者，勒戒
    處所應逕將受觀察、勒戒人釋放，同時通知檢察官或少年法
    院（庭）；有繼續施用毒品傾向者，於勒戒處所依法院或由
    少年法院（庭）裁定移送戒治處所施以強制戒治前，應繼續
    收容。其收容期間，計入戒治期間。觀察勒戒處分執行條例
    第8條第2項定有明文。因抗告人有繼續施用毒品傾向，勒戒
    處所於依法院裁定移送戒治處所施以強制戒治前，應繼續收
    容抗告人。其收容期間，計入戒治期間。抗告人認觀察勒戒
    滿2個月應即釋放抗告人，原審不得再行裁定將抗告人送戒
    治云云，顯有誤會。
五、從而，原法院裁定抗告人令入戒治處所施以強制戒治，其期
    間為6個月以上，至無繼續強制戒治之必要為止，但最長不
    得逾1年，認事用法均無違誤，又觀察勒戒與強治戒治係毒品
    危害防制條例所規定對施用毒品之處遇階段，尚難認為係一
    罪二罰，至抗告人抗告意旨稱已決心改過、檢察官未親臨督
    導或有殘刑尚待執行，均非緩免強制戒治之理由，本件抗告
    為無理由，應予駁回。
據上論斷，應依刑事訴訟法第412條，裁定如主文。
中    華    民    國    97    年    5     月    6     日
                  刑事第十七庭  審判長法  官  趙功恆
                                      法  官  高明哲
                                      法  官  陳世宗
以上正本證明與原本無異。
不得再抗告。
                                      書記官  魏汝萍
中    華    民    國    97    年    5     月    6     日


司法院資訊處製作；財團法人民間司法改革基金會備份。
